臺灣嘉義地方法院刑事裁定
111年度聲字第329號
聲明異議人  
即  受刑人  謝耀銘


上列聲明異議人即受刑人因公共危險案件，對臺灣嘉義地方檢察
署檢察官之執行指揮（111年度執字第1028號）聲明異議，本院
裁定如下：
    主  文
臺灣嘉義地方檢察署檢察官以111年度執字第1028號所為受刑人
不准易科罰金之執行指揮撤銷，由檢察官另為妥適之處分。
    理  由
一、聲明異議意旨略以：聲明異議人即受刑人謝耀銘前因酒駕案
    件經本院以111年度嘉交簡字第93號判處有期徒刑5月，併科
    罰金新臺幣（下同）6萬元，有期徒刑如易科罰金，罰金如
    易服勞役，均以1,000元折算1日在案（下稱本案）。聲明異
    議人原以為本案可以易科罰金，然經向臺灣嘉義地方檢察署
    （下稱嘉義地檢署）詢問後，被告得知本案須入監服刑，無
    法易科罰金，而感到不知所措。聲明異議人因缺乏法律素養
    ，且年事已高，近期眼力不佳，請求法院予以改過遷善之機
    會，准予易科罰金等語。
二、按受刑人以檢察官執行之指揮為不當者，得向諭知該裁判之
    法院聲明異議；法院應就異議之聲明裁定之，刑事訴訟法第
    484條、第486條分別定有明文。又有期徒刑或拘役得易科罰
    金之案件，法院所諭知者，僅係易科罰金之折算標準而已，
    至於是否准予易科罰金，則賦予執行檢察官視個案具體情形
    判斷之權能，亦即，執行檢察官得考量受刑人如不接受有期
    徒刑或拘役之執行，是否難收矯正之效或難以維持法秩序，
    以作為其裁量是否准予易科罰金之憑據，非謂只要原判決有
    易科罰金折算標準之諭知，執行檢察官即必然應准予易科罰
    金。且刑法第41條第1項所謂之「難收矯正之效」、「難以
    維持法秩序」等，均屬不確定法律概念，此乃係立法者賦予
    執行者能依具體個案，考量犯罪特性與情節及受刑人個人之
    特殊事由，據以審酌應否准予易科罰金或易服社會勞動，法
    律既已授權檢察官就此項法律構成要件中之不確定法律概念
    ，對受刑人是否確因不執行所宣告之刑，難收矯正之效，或
    難以維持法秩序之情事，享有判斷餘地之權限，則法院應僅
    於檢察官之判斷有違法瑕疵之情況時，始有介入審查之必要
    ，否則即應尊重檢察官所為之專業判斷，而不得自行代替檢
    察官判斷受刑人是否有上開情事，合先敘明。
三、經查：
  ㈠聲明異議人因於民國111年1月24日酒後駕車，而涉犯公共危
    險案件，經本院以111年度嘉交簡字第93號判處有期徒刑5月
    ，併科罰金6萬元，有期徒刑如易科罰金，罰金如易服勞役
    ，均以1,000元折算1日確定；嗣嘉義地檢署檢察官於111年4
    月8日核發執行傳票命令，命聲明異議人於111年4月27日下
    午2時30分到署執行，聲明異議人雖於111年4月28日具狀聲
    請易科罰金，惟經該署檢察官以111年5月2日嘉檢曉六111執
    1028字第1119011746號函（下稱系爭函文）以「台端於本署
    110年執字第2433號公共危險案件於110年9月14日易科罰金
    執行完畢後於111年1月24日再行犯公共危險案件，接續二件
    犯同一罪質之公共危險，得認有『確因不執行所宣告之刑，
    難收矯正之效或難以維持法秩序』之事由」等理由否准等情
    ，有前開判決書、嘉義地檢署刑事執行案件進行單、系爭函
    文、臺灣高等法院被告前案紀錄表在卷可稽，是本院為諭知
    科刑之法院，且系爭函文既已載明不得易科罰金，將逕入監
    執行，對聲明異議人之權益已發生現實之影響，是聲明異議
    人向本院聲明異議程序自屬適法，先予說明。
  ㈡按為避免各地檢署就酒駕再犯之發監標準寬嚴不一，臺灣高
    等檢察署研議統一酒駕再犯發監標準之原則，經法務部准予
    備查後，由該署通函各地檢署依研議結果辦理，而依該研議
    結果，受刑人5年內3犯刑法第185條之3第1項之罪者，原則
    上即不准予易科罰金，但有下列情形之一者，執行檢察官得
    斟酌個案情況考量是否准予易科罰金：㈠受刑人係單純食用
    含有酒精之食物（如薑母鴨、麻油雞、燒酒雞），而無飲酒
    之行為。㈡吐氣酒精濃度低於每公升0.55毫克，且未發生交
    通事故或異常駕駛行為。㈢本案犯罪時間距離前次違反刑法
    第185條之3第1項之罪之犯罪時間已逾3年。㈣有事實足認被
    告已因本案開始接受酒癮戒癮治療。㈤有其他事由足認易科
    罰金已可收矯正之效或維持法秩序者。此有法務部102年7月
    2日法檢決字第10204537260號及臺灣高等檢察署102年6月26
    日檢執甲字第10200075190號函附卷可參。是依據臺灣高等
    檢察署研議結果可知，受刑人5年內3犯刑法第185條之3第1
    項之罪者，原則上雖不准予易科罰金，惟例外有上揭所示但
    書情形之一者，執行檢察官仍得斟酌個案情況考量是否准予
    易科罰金，並非一概採行不准易科罰金之執行方法。又上開
    研議結果雖非固定不變之準則，仍可依個案情形為適當之判
    斷，但若要為與上揭研議結果不同之結論，就必須盡到更加
    嚴謹之說理義務，始能謂無明顯裁量瑕疵。
  ㈢本案聲明異議人前於110年4月28日曾因犯酒駕之公共危險案
    件，經本院以110年度嘉交簡字第559號判處有期徒刑3月確
    定（下稱前案），嗣於110年9月14日徒刑易科罰金執行完畢
    ，而除前案及本案外，其並其他前科乙節，有前案判決書、
    臺灣高等法院被告前案紀錄表在卷可佐。是以，聲明異議人
    在本案之前雖也有酒駕之公共危險前科，但本案也僅係其5
    年內第2次之犯行，已顯非前揭臺灣高等檢察署研議結果所
    稱「受刑人5年內3犯刑法第185條之3第1項之罪者，原則上
    雖不准予易科罰金」之情形，亦即，依上揭研議結果，本案
    並非原則上不准予易科罰金之狀況。況且，聲明異議人在本
    案經測得之吐氣酒精濃度為每公升0.51毫克，也未發生交通
    事故（見卷附之本案判決書），還屬於5年內3犯者，例外得
    斟酌個案情況考量准予易科罰金之情況。
  ㈣然而，檢察官就本案否准聲明異議人易科罰金之理由，僅係
    因聲明異議人在前案於110年9月14日易科罰金執行完畢後，
    於111年1月24日再犯相同犯行，即認有「確因不執行所宣告
    之刑，難收矯正之效或難以維持法秩序」之事由等情，已如
    前述。由此可知，檢察官不准聲明異議人易科罰金所持之理
    由僅有1個，並未具體說明其未採取臺灣高等檢察署所為研
    議結果之理由，已難謂其已盡說理義務而無裁量瑕疵。再者
    ，聲明異議人現已高齡74歲，截至今日，其一生中也僅有前
    案及本案2個前科，並非前科累累之人，以其過往素行，是
    否必應入監服刑後，才可收矯正之效，實屬可疑。又二案雖
    屬相同犯行，但所犯本案，業經本院判處有期徒刑5月、併
    科罰金6萬元，若准予易科罰金，也共要繳納20餘萬元，跟
    其在前案聲請易科罰金後，而僅繳納約9萬元相比，高出甚
    多，以其自陳現無業、生活勉持之經濟狀況，以及配偶因做
    脊椎重建手術，需人照顧，其子因開腦手術而領有殘障手冊
    之家庭狀況，經本案教訓後，是否仍難收矯正之效或難以維
    持法秩序，亦有斟酌之餘地。檢察官顯未將上情納入考量，
    僅憑上揭理由，即遽為不准聲明異議人易科罰金之判斷，難
    謂無裁量恣意之情，而確有瑕疵可指。
四、綜上所述，嘉義地檢署檢察官不准聲明異議人易科罰金之執
    行指揮處分，既有上開可議之處，聲明異議人之聲明異議，
    為有理由，自應由本院撤銷嘉義地檢署檢察官111年度執字
    第1028號不准聲明異議人易科罰金之執行指揮處分，由檢察
    官重新斟酌本案各項情況後，另為妥適之執行指揮。
五、依刑事訴訟法第486條，裁定如主文。
中　　華　　民　　國　　111 　年　　5 　　月　　5 　　日
                  刑事第三庭    法　官　張佐榕
以上正本證明與原本無異。
如不服本裁定，應於送達後5日內，向本院提出抗告狀。
中　　華　　民　　國　　111 　年　　5 　　月　　5 　　日
                                書記官　連彩婷